臺灣臺北地方法院刑事判決　　　　　　　96年度易字第1453號
公　訴　人　臺灣臺北地方法院檢察署檢察官
被　　　告　丙○○
　　　　　　乙○○
共　　　同
選任辯護人　林秋松律師
上列被告因過失致死等案件，經檢察官提起公訴（96年度偵字第
445號），本院判決如下：
    主  文
丙○○因過失致人於死，處有期徒刑拾月；減為有期徒刑伍月，
如易科罰金，以新台幣壹仟元折算壹日。
乙○○因過失致人於死，處有期徒刑拾月；減為有期徒刑伍月，
如易科罰金，以新台幣壹仟元折算壹日。
    事  實
一、丙○○係址設臺北市○○市○○路2段180號長春油行之實際
    負責人，其子乙○○亦任職於長春油行工作，以買賣潤滑油
    等油品為業，二人均明知其自用小貨車上之儲油槽於洩完油
    後，槽內仍有油氣並含有汽油類促燃劑，負有危險源之監督
    義務，於焊接前應注意先將儲油槽排氣、通風或清洗，以避
    免燒焊時槽體內高溫揮發釋放可燃性氣體迅速膨脹，至爆炸
    界限會瞬間引燃氣爆發生危險，且儲油槽之焊接需委由具有
    專業技能或設備之廠商施作，如委由一般鐵工廠焊接，即應
    確認並告知施作者有關儲油槽焊接應有之處理程序，而依當
    時情形並非不能注意，竟因基於經濟效益之可量，於發現其
    等所有車號2680-EV 自用小客車上載貨平台裝置之儲油槽體
    發生裂痕，未將之委由專業廠商施作，亦未向丁○○確認並
    告知有關儲油槽焊接應有之處理程序，二人即共同決定將該
    車駛至臺北縣新店市○○街47巷9弄8號未設立登記之供長春
    油行作工廠倉庫使用之鐵皮屋內，委託丁○○以電焊修補油
    槽裂痕。嗣乙○○於民國95年10月17日上午10時20分許，在
    臺北縣新店市○○街47巷9弄8號倉庫內，自行先將槽體內潤
    滑油洩出後，尚未將油槽內之殘餘油氣排出或等候其散逸，
    即交由丁○○進行油槽焊接施工，儲油槽體因而爆開產生氣
    爆，起火燃燒油桶，並延燒至整個倉庫，丁○○因氣爆灼傷
    ，導致全身百分之百熱灼傷，最後終因熱休克而死亡。
二、案經臺北縣政府警察局新店分局報告臺灣臺北地方法院檢察
    署檢察官偵查起訴。
    理  由
一、本件被告丙○○、乙○○對於檢察官起訴書證據清單所提人
    證、物證之證據能力均不加以爭執，則該等證據自有證據能
    力，合先敘明。
二、訊據被告二人固坦承被告丙○○係長春油行之實際負責人，
    被告乙○○亦任職於長春油行工作，負責駕駛車輛載送油品
    與客人為業，被告丙○○經營長春油行迄今已30餘年，被告
    乙○○從事此職亦有10餘年，因其等所有車號2680-EV 自用
    小客車載貨平台裝置之儲油槽體發生裂痕，二人乃共同決定
    委託被害人丁○○以電焊修補油槽裂痕等情，惟矢口否認有
    何公訴意旨所指之犯行，均辯稱：被告丙○○於94年3、4月
    間將所有臺北縣新店市○○街47巷9弄8號長春油行之鐵皮屋
    倉庫之一部分，出租與被害人丁○○經營「進旺鐵工廠」，
    焊接鐵器為其工作項目之一，原本長春油行發現儲油槽有裂
    縫，均由被告丙○○自行焊接，卻因焊接技術不佳而於95年
    間三度委託被害人丁○○焊接儲油槽，本件案發為第三次，
    當時被告丙○○因有事不在場，被告乙○○已將油槽吊起洩
    油完畢，正回頭準備到屋內取電風扇清除油槽內之廢氣時，
    被害人丁○○卻在此時點火焊接，引發爆炸而當場死亡，顯
    見被告二人與被害人丁○○間為承攬關係，而非僱傭關係，
    被害人丁○○就此有專業之知識及能力，應負獨立之責任，
    不可將責任歸由消費者之被告負責，其未按照程序清除油槽
    內所殘存之油氣，即行焊補而造成爆炸，自應就自己之疏忽
    負責，而不得謂被告二人有何過失可言云云。
三、經查：
  (一)被告丙○○係址設臺北市○○市○○路2段180號長春油行之
    實際負責人，其子即被告乙○○亦任職於長春油行工作，自
    60年設立營運迄今已30餘年，並以買賣潤滑油等油品為業，
    因其等所有車號2680-EV 自用小客車載貨平台裝置之儲油槽
    體發生裂痕，二人乃共同決定委託被害人丁○○以電焊修補
    油槽裂痕，並由被告乙○○將該車駛至臺北縣新店市○○街
    47巷9弄8號未設立登記、供長春油行作工廠倉庫使用之鐵皮
    屋內，在95年10月17日上午10時20分許，先由被告乙○○將
    槽體內潤滑油洩出後，於未將油槽內之殘餘油氣排出或等候
    其散逸時，被害人丁○○即進行油槽焊接施工，儲油槽體因
    而爆開產生氣爆，起火燃燒油桶，並延燒至整個倉庫，丁○○因氣爆灼傷導致全身百分之百熱灼傷，最後因熱休克而死
    亡等情，此為被告二人所不爭執，而證人即長春油行名義負
    責人林秀麗亦證稱自己僅掛名、實際負責人係被告丙○○等
    情（95年度相字第785 號偵卷第42頁），並有臺北縣政府營
    利事業登記證、營利事業登記抄本與消防隊員救災現場之照
    片在卷可證（95年度相字第785號偵卷第12、13、22-30頁）
    ，而被害人丁○○經法務部法醫研究所鑑定結果，亦認定：
    「死者經ＤＮＡ型別確認為丁○○... 因電焊油槽中引起瞬
    間爆炸，導致全身百分之百熱灼傷，最後因熱休克而死亡。
    死亡方式為為『意外』，應無他殺之嫌」，此有該所（95）
    醫鑑字第2072號鑑定書在卷可佐（95年度相字第785 號偵卷
    第58-68 頁），又上開火災原因經臺北縣政府消防局調查結
    果，亦認定：「研判案發當日乙○○將油槽裡之潤滑油洩出
    後，未將油槽內之殘餘油氣排出或等候其散逸，即與丁○○
    進行油槽焊接施工，焊接火花隨即引爆油槽內殘存之可燃性
    氣體，導致油槽爆裂並起火燃燒，故本案以施工不慎（電焊
    火花引爆可燃性起體）引燃之可能性較高」，此有該局95年
    11月14日北消調字第0950030414號函文檢附火災原因調查報
    告書在卷可證（96年度偵字第445號偵卷第35-117 頁），堪
    以認定。
  (二)證人即從事油灌車打造、焊接業務之河威工業有限公司負責
    人戊○○，業於本院審理時結證稱：「（問：你任何職？）
    （答：我自己在開鐵工廠，有營利事業登記證，我今日沒有
    帶公司證件。）（問：做多久？）（答：做10多年，我在桃
    園縣蘆竹鄉○○路○段做。）... （問：你在工廠焊補工作
    有無條件限制？）（答：有，通常油罐車來焊補，第一個步
    驟我們會先檢查，車子所載的貨品為何。確認貨品後，如果
    是危險品，我們會將冷孔蓋打開，看看裡面殘留有多少，之
    後清除裡面的剩餘物，清除後，若是揮發性很高的東西，我
    們會先灌肥皂水沖洗、稀釋，再用抽排煙機將裡面的廢棄物
    排掉，排掉後我們會再檢查裡面是可以焊接作業後，才會開
    始焊接。）（問：工廠外面的工作環境如何？）（答：外面
    有滅火器是一定要有的。）（問：焊接時，用什麼東西？）
    （答：用氬焊、電伏焊或ＣＯ2 等都可以。）（問：焊補之
    前，清除油槽內的廢棄物，是何人該負責的？）（答：是我
    們本身要檢查的。）（問：焊補費用一次為多少？）（答：
    不一定，要看焊補之結構才決定。）（問：如果是剛剛被告
    所說油槽焊補，費用約為多少？）（答：焊補到好，一次約
    1、2萬元，這還要看工作條件。）... （問：油罐車這種車
    ，有無像一般車子一樣，需要定期保養？）（答：要，打造
    完畢要經過中華壓力容器協會做壓力測試通過，會有檢驗報
    告，新車必要要經過ＡＲＴＣ車輛研究測試中心測試過，才
    可以領牌。之後的保養有時是他們自己檢查，如果有漏，才
    會找我們維修。）... （問：任何之鐵工廠是否都有能力，
    像你所說的焊補具有危險物品之油罐車等工作？）（答：不
    行，因為不夠專業。）（問：是否詳述專業訓練要具備何種
    能力？）（答：除經驗累積，油罐車一進場我們就從剛剛上
    面所述之步驟一開始進行檢查，確定所載物品種類之危險性
    、揮發性、可燃性，再確定有何種工具何種程序來施工。）
    （問：你這種經驗累積多久？）（答：約有25年。）（問：
    你剛剛提到氬焊、電伏焊等，可以處理載有危險物之油罐車
    這些器材或檢查設備，一般鐵工廠是否都有？）（答：沒有
    ，因為有些不是專營這個項目，所以就不會準備這些器材。
    ）（問：就你所知，具有像你們公司這樣的專業廠商是否很
    多？）（答：就我所知，全省有牌照的只有8至9家。）（問
    ：是否大部分像你們具有油罐車打造許可之廠商就是兼營維
    修油罐車廠商？）（答：一定要，沒有牌照怎麼做。）（問
    ：丙○○是否知道你具有牌照？）（答：他知道。）... （
    問：裝潤滑油的油槽車，就你專業所知，焊補之流程？）（
    答：要先打開冷孔蓋，看裡面殘留物品有多少要先處理掉，
    機油也是一樣，先用專業排風機將裡面油氣排散，再用肥皂
    水配合洗車機將油桶槽裡清理一次後，聞看看是否有味道，
    如果有，再用排風機抽到完全無味道，再確定需要焊補的位
    置完全沒有問題後再進行焊補。）（問：一般油行的業者，
    是否知道處理程序一定要這樣？）（答：一定要這樣的流程
    ，有些人可能知道這樣的程序，但他們自己沒有這樣的設備
    可以做。）（問：你們收費，一般約1至2萬元，有無可能更
    高？）（答：有可能幾十萬元，看損害的情況。）... （問
    ：被告最早委託你打造油罐車為何時？）（答：約在2、3年
    前，他不曾事先問過我焊補油罐車的費用，我都會要他們先
    將車子開過來檢查情形後，再決定費用。）... （問：乙○○所說的氬焊機一般鐵工廠大部分都有？）（答：那是不一
    樣的。）」（本院卷第53-59 頁），並提出河威工業有限公
    司之工商登記資料為證（本院卷第63頁）。綜此，顯見油灌
    車之類裝有危險物品之設備，於發生需要焊補作業之時，需
    由具有氬焊機等專門器材之合格廠商，由受過專業訓練之人
    完成排油、排放油氣、清洗及抽風等特別程序後，才可進行
    焊接工作，工作時並需準備滅火器等預防設備，亦即油灌車
    焊接為一需要較為專業，屬於危險源之工作，並非不具有專
    業知識或能力之普通鐵工廠所能勝任。
  (三)查被害人丁○○主要從事鐵門、鐵窗及鐵皮屋之工作，並不
    包括焊接油槽之工作等情，業據證人即丁○○之妻甲○○於
    本院審理時結證屬實（本院卷第45-48 頁），而依火災現場
    所遺留丁○○之名片（96年度偵字第445號卷第100頁），亦
    載明丁○○所經營之「進旺鐵工廠」主要經營：「不銹鋼、
    鐵門窗、採光罩、電動捲門、一般鐵材、設計加工」等業務
    ，且被告二人亦均供稱未曾見過丁○○替他人焊補過油槽（
    本院卷第97、99頁），被告丙○○並供稱知悉丁○○之鐵工
    廠主要在做鐵門、鐵窗及鐵皮屋等工作。綜此，顯見丁○○
    所經營「進旺鐵工廠」之工作及專業，主要在從事鐵門、鐵
    窗及鐵皮屋等打造工作，油槽焊補並非其專業，此並為被告
    二人所知悉。
  (四)證人即共同被告乙○○業於本院審理時結證稱：「（問：油
    槽有裂痕為何人所發現？）（答：我發現的。）（問：何人
    決定要請陳致弘來修補油槽？）（答：是我決定的，但我有
    事先向我父親報備，二人討論後決定找陳致弘來修理。）（
    問：你的答辯狀所載，本案事發是第三次請陳致弘來修理？
    ）（答：是。）（問：第一次、第二次是何人請陳致弘來修
    理的？）（答：與第三次的情況是相同的，是我與父親討論
    後決定的。）（問：你在前次審理庭與答辯狀中，都說95年
    10月17日發生爆炸之前，你正準備拿電扇來吹油槽廢氣，是
    否屬實？）（答：是，我準備協助陳致弘。）（問：第一次
    與第二次請陳致弘焊接時，依據你的答辯狀所載提到，也是
    由你使用電扇來除去油槽之廢氣？）（答：第一次是由陳致
    弘自己拿電扇，因當時我有事情稍微離開，第二次是由我拿
    電扇來吹油槽內廢氣。）... （問：這個油槽在焊接之前要
    做的程序有那些？）（答：第一要先洩完油槽內的油，第二
    拿電扇把油氣洩掉，等半小時至一小時後，就可以進行焊接
    了。）（問：這個程序為何人教導你的？）（答：大概同業
    間都知道的事情，我因為從事油行10幾年了，所以我也清楚
    。）（問：這個程序丙○○是否清楚？）（答：我父親可能
    知道，但他的作法可能會不一樣，因有時要看油瓶的東西不
    一樣時，如是更易燃要另外於焊補前進入油槽把廢氣擦乾淨
    ，有些人的作法是等半小時至一小時後先灌水，我的作法即
    是我剛剛所說的那樣。）... （問：這三次都是由你指示陳
    致弘怎麼處理焊接的程序？）（答：不用，因陳致弘也大概
    知道，以前沒有請陳致弘焊接之前，我們自己焊接時，陳致
    弘在旁邊聊天也有看到，他也有提到，所以我沒有特別指示
    他。）（提示偵卷第41頁火災調查報告問：你剛說第三次發
    生爆炸前，你正準備去拿電扇，為何在調查報告時說，你是
    拿滅火器在小貨車後，預防發生狀況？）（答：本來我拿滅
    火器放在車子旁邊，才正要去拿電扇時，就發生爆炸了，調
    查報告沒有寫到，是因為我當時還沒有講完。）（問：你剛
    提到，在請陳致弘焊接前，都是由你們自己焊接，也沒有委
    託過別人？）（答：沒有。）（問：你從事油行多久？）（
    答：我父親從事更久，除這三次以外，都是我們自己焊接油
    槽。）（問：你們以前可以自己焊接，為何這三次請陳致弘
    焊接？）（答：因我們自己焊接的技術不是很好，既然陳致
    弘是從事鐵工工作，可以焊接的比較好，所以就請陳致弘焊
    接。）... （問：請陳致弘焊接時，之前有無簽契約？）（
    答：沒有，是口頭上約定，這三次都是由我父親跟陳致弘講
    價格，我記得大約二、三千元。）（問：口頭有無說明由何
    人負責何事情？）（答：都沒有。）（問：你會去現場當忙
    ，是依照慣例？）（答：因為我的車子一定要開到那邊，前
    幾次我也都留在那邊幫忙，所以本案我也是到現場幫忙。）
    （問：前次開庭有證人即製造油槽的廠商，你是否認識？）
    （答：認識。）（問：你們焊補不好，為何沒有想請戊○○
    專業廠商來焊補？）（答：因為地點太遠，因戊○○的工廠
    在林口。）」（本院卷第95-97 頁），並於偵訊時供稱三次
    委託丁○○焊接之前，均係由自己將油罐內之油漏掉，並持
    滅火器在旁戒備等語（95年度相字第785 號偵卷第36、39頁
    ），核與證人即共同被告丙○○於本院審理時結證之內容大
    致相符（本院卷第98-100頁），被告丙○○並表示：以前長
    春油行自己焊接，就是由伊負責，每次焊接時都有戒備，有
    無告訴過被害人丁○○焊補之程序，並無法確定，之所以決
    定交給被害人丁○○，係因為開到林口很不經濟等語。綜此
    ，被告二人既自承每次焊補油槽時都會準備滅火器在旁戒備
    ，且從事油品事業至少已10餘年，顯見被告二人知悉焊補油
    槽為一危險工程，卻基於經濟效益考量而將該焊接工程交由
    被害人丁○○處理；又由被告二人類似：「（問：這三次都
    是由你指示陳致弘怎麼處理焊接的程序？）（答：不用，因
    陳致弘也大概知道，以前沒有請陳致弘焊接之前，我們自己
    焊接時，陳致弘在旁邊聊天也有看到，他也有提到，所以我
    沒有特別指示他。）」之供稱，亦可見被告二人對於被害人
    丁○○是否知悉具有危險性之儲油槽焊接工程之處理程序，
    並非完全確定，只是前二次委託被害人丁○○焊接時，被告
    乙○○已完成洩油、排氣之處理程序，才由被害人丁○○負
    責焊接。
  (五)按刑法上之過失犯，以行為人對於結果之發生應注意並能注
    意而不注意為成立要件，亦即行為人具有防止結果發生之注
    意義務，且客觀上無不能注意之情事，竟疏未注意，違反其
    注意義務，即應令其就該有預見可能性之結果負過失犯罪責
    。又行為人具有保證人地位，即在法律上對於結果之發生負
    有防止之作為義務者，其不作為亦將構成過失不作為犯；其
    保證人地位，不唯依法令負有作為義務者，他如自願承擔義
    務、最近親屬、危險共同體、違背義務之危險前行為及對危
    險源之監督義務（對於危險源負有防止發生破壞法益結果之
    監督義務）者，亦具有保證人地位。亦即，即便沒有明文規
    範，刑法規範之基本原則，係物主對其（危險）物負有防免
    危險發生之義務（林鈺雄，新刑法總則，第511 頁）。而此
    所謂危險源，係指具有發生危害法益較高危險之設備、放射
    性物質、爆裂物或動物而言。再按雇主對於有危險物或有油
    類、可燃性粉塵等其他危險物存在之虞之配管、儲槽、油桶
    等容器，從事熔接、熔斷或使用明火之作業或有發生火花之
    虞之作業，應事先清除該等物質，並確認無危險之虞；且雇
    主對於防止爆炸性、發火性等物質所引起之危害，應有符合
    標準之必要安全設備，勞工安全衛生設施規則第173 條及勞
    工安全衛生法第5條第1項第2 款分別定有明文，亦可見法律
    為防範儲油槽在焊接時所可能產生之危險，要求雇主應事先
    清除該等物質，並確認無危險之虞。本件被告二人雖非被害
    人丁○○之雇主，其等應就該儲油槽焊接之危險源負監督之
    責，自不因雙方為僱傭或承攬關係而有差異，乃被告二人為
    圖經濟效益，明知儲油槽焊接為一危險性工作，卻不將該工
    程交由具有專業設備及技能之合格廠商施作，亦未確認並告
    知被害人丁○○有關儲油槽焊接應有之處理程序，即共同決
    定，貿然將長春油行裝放潤滑油、為一危險源之儲油槽交與
    不具專業技能與設備之被害人丁○○焊接，且未於焊接之前
    確認該儲油槽已完成洩油、排油氣或清洗等程序，即讓被害
    人丁○○施作焊接，終因焊接火花引爆油槽內殘存之可燃性
    氣體，導致油槽爆裂並起火燃燒，造成被害人丁○○死亡之
    結果，被告二人過失之不作為，即與被害人丁○○死亡間有
    因果關係。
  (六)被告二人雖辯稱其等與被害人丁○○間為承攬關係，而非僱
    傭關係，被害人丁○○就此有專業之知識及能力，應負獨立
    之責任，不可將責任歸由消費者之被告二人負責，被害人丁○○未按照程序清除油槽內所殘存之油氣，即行焊補而造成
    爆炸，自應就自己之疏忽負責，而不得謂被告二人有何過失
    云云。惟查，即便沒有明文規範，刑法規範之基本原則，係
    物主應對其危險源負有防免危險發生之義務，已如前述，自
    不應被告二人與被害人丁○○間之契約關係係承攬或僱傭關
    係而有所不同。又被告二人係以經營長春油行為業，其等委
    託被害人丁○○從事儲油槽之焊接行為，乃其營業行為之一
    環，自不得謂為消費關係。況被告丙○○經營油行事業30餘
    年，被告乙○○亦已從事10餘年，被告二人對於焊補油槽為
    一危險工程及應行注意事項知之甚詳，而被害人丁○○則主
    要在從事鐵門、鐵窗及鐵皮屋等打造工作，油槽焊補並非其
    專業等情，均已如前述，顯見被告二人對於焊補儲油槽之相
    關作業程序，較之被害人丁○○更為熟悉，被告二人事後辯
    稱被害人丁○○就此具有專業之知識及能力，即非可採。
  (七)綜上所述，由證人戊○○、甲○○、林秀麗之證稱與被告二
    人之供稱，以及臺北縣政府營利事業登記證、營利事業登記
    抄本、消防隊員救災現場之照片、法務部法醫研究所鑑定報
    告書、臺北縣政府消防局火災原因調查報告書、「進旺鐵工
    廠」之名片等證物，足證被告二人確有過失致死及失火之犯
    行，被告二人所辯無非係卸責之詞，不足採信。是本件事證
    明確，被告二人之犯行均堪以認定，應予依法論科。
四、核被告二人所為，均係犯刑法第173條第2項之失火燒燬現有
    人所在建築物罪及第276條第1項之過失致死罪。被告二人所
    犯前開二罪，均係基於同一過失行為所致，應依刑法第55條
    想像競合之規定，從一重之過失致死罪處斷。又被告丙○○
    雖以經營油品為業，被告乙○○亦負責油品載送之業務，惟
    被告二人就儲油槽之氣焊，則非其等之業務或附隨業務行為
    ，自難論以業務過失致死罪，附此敘明。爰審酌：(一)被告丙○○係高職畢業之學歷，被告乙○○則為高中肄業之學歷，
    二人均以從事油品事業為業，二人之智識程度並未低於一般
    人；(二)被告二人已分別從事油品事業30餘年、10餘年，對於
    儲油槽之危險性質知之甚詳，竟仍基於經濟效益之考量，共
    同決定將之委由不具專業能力與設備之被害人丁○○焊接，
    亦未事先確認被害人丁○○是否知悉焊接儲油槽所應有之處
    理程序，於尚未將油槽內之殘餘油氣排出或等候其散逸前，
    即交由丁○○進行油槽焊接施工，顯見被告二人違反危險源
    監督義務之程度嚴重；(三)被告二人過失之不作為，除造成被
    害人丁○○當場死亡外，上開倉庫亦因爆炸失火而損及鄰房
    ，顯見危害甚鉅；(四)被害人丁○○雖非以焊補油槽為專業，
    但前已有焊補油槽二次之經驗，且儲油槽具有危險性亦為公
    眾週知之事實，對於該工程具有危險性應有所知認識，竟未
    能謹慎從事，確認油槽內之殘餘油氣是否已排出或散逸，即
    行焊補工程，自應負與有過失之責；(五)被告二人於警詢、偵
    訊及本院審理時對於事發經過均坦白交代，且已給付部分款
    項與被害人家屬，係因對於自身義務之認識不清，且與被害
    人家屬就賠償金額之認定不同，始未能認罪及達成和解之犯
    後態度等一切情狀，分別量處如主文所示之刑。再本件被告
    犯罪時間在96年4 月24日以前，且非中華民國96年罪犯減刑
    條例第3條第1項所定不予減刑之罪，則依該條例第2條第1項
    第3款、第7條之減刑規定，應減其宣告刑二分之一，並定其
    應執行行及諭知易科罰金之折算標準。
據上論斷，應依刑事訴訟法第284條之1、第299條第1項前段，刑
法第276條第1項、第173條第2項、第55條、第41條第1 項前段，
刑法施行法第1條之1，中華民國96年罪犯減刑條例第2條第1項第
3款、第7條、第9條，判決如主文。
本案經檢察官楊碧瑛到庭執行職務。
中　　華　　民　　國　　96　　年　　8 　　月　　29　　日
　　　　　　　　　          刑事第六庭法　官  林孟皇
本正本證明與原本無異。
如不服本判決，應於判決送達後10日內向本院提出上訴狀（應抄
附繕本）。告訴人或被害人如對於本判決不服者，應具備理由請
求檢察官上訴，其上訴期間之計算係以檢察官收受判決正本之日
期為準。
      　　　　　　　　　　　　　　　　書記官　宋德華
中　　華　　民　　國　　96　　年　　8 　　月　　29　　日
附錄本案論罪科刑法條全文：
中華民國刑法第173條（放火或失火燒燬現住建築物及交通工具
罪）
放火燒燬現供人使用之住宅或現有人所在之建築物、礦坑、火車
、電車或其他供水、陸、空公眾運輸之舟、車、航空機者，處無
期徒刑或七年以上有期徒刑。
失火燒燬前項之物者，處一年以下有期徒刑、拘役或五百元以下
罰金。
第一項之未遂犯罰之。
預備犯第一項之罪者，處一年以下有期徒刑、拘役或三百元以下
罰金。
中華民國刑法第276條（過失致死罪）
因過失致人於死者，處二年以下有期徒刑、拘役或二千元以下罰
金。
從事業務之人，因業務上之過失犯前項之罪者，處五年以下有期
徒刑或拘役，得併科三千元以下罰金。
